臺灣臺南地方法院交通事件裁定　　　　　　　　　　九十一年度交聲字第一六四號
　　移送機關　交通部公路總局嘉義區監理所麻豆監理站
　　受處分人
　　即異議人　甲○○
右列受處分人因違反道路交通管理處罰條例案件，對於交通部公路總局嘉義區監理所
麻豆監理站民國九十一年五月二十二日所為之裁決處分（處分案號：麻監五字第裁七
五─Ｚ00000000號），聲明異議，本院裁定如左：
    主  文
原處分撤銷。
甲○○不罰。
    理  由
一、本件原處分意旨略以：受處分人即異議人甲○○所有之車牌號碼ＹＺ─６３０６
    號自小客車，於民國九十一年三月二十一日凌晨一時三十五分許，由異議人駕駛
    ，行經速限一百公里之國道三號高速公路南向三三六公里處時，為警以非照相式
    之雷達測速儀測獲該輛自小客車之行車時速高達一九二公里，已超速九十二公里
    ，經警驅車在後追逐嗣並攔停後，當場製單舉發，移送機關即交通部公路總局嘉
    義區監理所麻豆監理站，復以違規事實明確，乃依道路交通管理處罰條例第三十
    三條第一項及第六十三條第一項第一款之規定，裁處異議人罰鍰新臺幣三千元並
    記違規點數一點等語。
二、受處分人即異議人甲○○則辯稱：伊所有之自小客車車牌號碼為ＹＦ─６３０６
    號，而當日駕駛該輛自小客車行經上開地點時，並未有違規行車超速之行為，且
    該車為車齡七年多之老車，並曾因颱風而泡水過，不可能有行駛到一九二公里之
    時速，因認為警察舉發有誤，故拒絕在舉發單上簽名，伊確實未於前開時、地有
    行車超速之違規行為等語。
三、按法院受理交通異議案件，乃是對於交通舉發行政處分審查其是否違法，本質上
    屬於行政爭訟過程，與普通法院審理刑事案件之原則不同。其舉證責任之原理，
    與民事訴訟相類似，除有特別規定外，基本上準用民事訴訟法，由國家機關與人
    民二造，各自履行其主觀之舉證責任，在過程中各自提出證據；若窮盡各種證據
    方法，待證結果仍有不明時，則由客觀之舉證責任危險分配原則，決定國家機關
    與人民二造何人應受敗訴危險，此參酌行政訴訟法第一百三十六條規定準用民事
    訴訟法第二百七十七條自明。而按當事人主張有利於己之事實者，就其事實有舉
    證之責任，民事訴訟法第二百七十七條定有明文，是依此舉證責任分擔之原則，
    移送機關既裁決異議人有行車超速之行為，除異議人自認移送機關所裁決之舉發
    違規事實無誤外，自應先由移送機關就其主張異議人有此項舉發之違規事實，負
    舉證之責任，必須證明其為真實後，異議人於其抗辯事實，始應負證明之責任，
    此合先敘明。
四、而查原裁決機關交通部公路總局嘉義區監理所麻豆監理站，裁決異議人甲○○在
    高速公路行車超速，乃引據舉發單為證。惟本件舉發情形既係經警先以【非照相
    式之雷達測速儀】測得該輛自小客車之行車時速有高達一九二公里之違規行為後
    ，再予驅車追趕至攔停後製單舉發，並未有如逕行舉發中之有以【電腦雷達自動
    照相測速器】攝獲違規超速相片之明確證據資料來杜其爭議，換言之，本件違規
    超速情形係僅由員警以雷達測速器鎖定來車有超速情形，再由員警記明車輛牌照
    號碼、車型等可資辨明之資料予以驅車追趕攔停，則依此舉發情形，若要認定異
    議人所駕駛之該輛自小客車確有違規超速行為，自必該輛業經雷達測速儀所鎖定
    之超速來車確屬異議人之車輛，且員警亦記明該輛業經雷達鎖定之超速來車車號
    與異議人之車牌號碼確屬相符後，始可作為異議人有行車超速之採證依據，否則
    尚難認已盡舉證之責。而查，異議人甲○○所有之自小客車其車牌號碼為ＹＦ─
    ６３０６號，有交通部公路總局嘉義區監理所麻豆監理站以九十一年六月十日九
    一嘉監麻字第９１０８９０５號函檢送之汽車新領牌照登記書及汽車過戶登記書
    各一紙在卷可稽，惟本件舉發單上所填載之違規車牌號碼卻為ＹＺ─６３０６號
    ，與異議人之前開自小客車車號並不相符，而查本件異議人所駕之自小客車有無
    業經雷達鎖定已行車超速之事實，既僅有舉發之員警本身直接見聞，且又無其他
    輔助證據可做為其見聞之明確性擔保，是若以警員在舉發單上之填載為認定有無
    違規之依據，必其舉發當時所記載之違規超速車號確與異議人所駕之車號相符，
    始可認其舉發無誤，而本件舉發之員警就其所見聞有關違規超速車輛之車牌號碼
    既無法為正確無訛之填載，且又無其他明確之輔佐證據可資擔保其所見該輛業經
    雷達測速儀鎖定之超速汽車即為異議人所駕駛之前開自小客車，從而異議人駕車
    有無行車超速之違規行為，即屬無從認定，自不能僅以舉發單上之違規事實欄有
    填載「行速一九二公里、限速一百公里、超速九二公里、經雷達測定」等語，即
    遽予認定異議人有行車超速，而本件異議人甲○○所有之車牌號碼ＹＦ─６３０
    ６號自小客車，於九十一年三月二十一日凌晨一時三十五分許，在行經國道三號
    高速公路南向三三六公里處時，有行車超速之違規行為，除僅有內政部警政署國
    道公路警察局公警局交字第Ｚ00000000號舉發違反道路交通管理事件通
    知單一紙載明駕駛人姓名為甲○○在卷可查外，並無其他證明可為佐參，依前開
    舉證責任危險分配原則，移送機關就其主張異議人有此項舉發之違規事實，既尚
    未能證明其為真實，自應受敗訴之危險，併此敘明。
五、綜上所述，本件受處分人即異議人甲○○所有之車牌號碼ＹＦ─６３０６號自小
    客車，於九十一年三月二十一日凌晨一時三十五分許，在行經國道三號高速公路
    南向三三六公里處時，有無行車超速之違規行為既無從證明，是異議人於右述時
    、地，並無上開原處分意旨所稱之違規情形，應可認定。從而，本件異議人之異
    議，經核為有理由，原處分予以裁罰，於法即有未合，應由本院裁定將原處分撤
    銷，另為異議人不罰之諭知，以資適法。
六、據上論斷，應依道路交通案件處理辦法第二十條前段，裁定如主文。
中      華      民      國      九十一      年    十    月    二十五    日
                                  臺灣臺南地方法院交通法庭
                                      法  官  張  瑛  宗
右正本證明與原本無異
如不服本裁定應於送達後五日內向本院提出抗告狀
                                      書記官  陳  志  德
中      華      民      國      九十一      年    十    月    二十九    日
